【裁判字號】    98,訴,1514
【裁判日期】    981230
【裁判案由】    毒品危害防制條例
【裁判全文】
臺灣高雄地方法院刑事判決              98年度訴字第1514號
公  訴  人  臺灣高雄地方法院檢察署檢察官
被      告  乙○○
上列被告因毒品危害防制條例案件，經檢察官提起公訴（98年度
毒偵字第3910號），本院改依簡式審判程序判決如下：
    主  文
乙○○施用第一級毒品，累犯，處有期徒刑柒月。
    事  實
一、乙○○前因施用毒品案件，經本院以94年度毒聲字第1961號
    裁定送觀察、勒戒後，認有繼續施用毒品傾向，經本院以94
    年度毒聲字第2989號裁定令入戒治處所施以強制戒治，於民
    國97年5 月23日執行完畢釋放。又前因肅清煙毒條例案件，
    經臺灣花蓮地方法院以77年度訴字第224 號判決判處有期徒
    刑3 年6 月，上訴後，經臺灣高等法院花蓮分院以78年度上
    訴字第30號判決駁回上訴確定，嗣經裁定減刑，並與他案合
    併執行後，於83年1 月7 日縮短刑期假釋出監。假釋期間，
    因妨害自由案件，經本院以83年度訴字第3706號判決判處有
    期徒刑8 月確定；且因肅清煙毒條例及竊盜等案件，經臺灣
    高等法院高雄分院以84年度上訴字第162 號、84年度上訴字
    第721 號等判決，分別判處應執行有期徒刑3 年2 月、10月
    確定，上開3 案並經裁定應執行有期徒刑4 年確定，嗣撤銷
    假釋，執行殘刑，接續執行，於86年10月24日縮短刑期假釋
    出監。假釋期間，再因竊盜案件，經本院以87年度易字第48
    07號判決判處應執行有期徒刑1 年6 月確定；另因竊盜及贓
    物案件，經臺灣高等法院高雄以89年度上易字第2176號、91
    年度上易字第199 號等判決，分別判處有期徒刑9 月、8 月
    、1 年確定，並經裁定應執行有期徒刑2 年2 月確定，嗣撤
    銷假釋，執行殘刑，接續執行，於93年10月14日縮短刑期假
    釋出監，至94年4 月19日保護管束期滿止，因未撤銷假釋，
    所處有期徒刑視為執行完畢。詎仍不知悔改，復未戒除毒癮
    ，於強制戒治執行完畢釋放後5 年內，基於施用第一級毒品
    之犯意，於98年3 月2 日上午，在高雄縣丙○市○○街9 號
    居住處，施用第一級毒品海洛因1 次。嗣因乙○○毒品列管
    人口，經警通知至警局並於98年3 月2 日14時51分採尿送驗
    ，檢驗結果呈毒品海洛因之代謝物「嗎啡」陽性反應，始知
    悉上情。
二、案經高雄縣政府警察局丙○分局報告臺灣高雄地方法院檢察
    署檢察官偵查起訴。
    理  由
一、本件被告乙○○所犯係死刑、無期徒刑、最輕本刑為3 年以
    上有期徒刑以外之罪，其於準備程序進行中，就被訴事實為
    有罪之陳述，經受命法官告知簡式審判程序之旨，並聽取當
    事人之意見後，本院合議庭認無不得或不宜改依簡式審判程
    序進行之情形，爰依刑事訴訟法第273 條之1 第1 項規定，
    裁定本件由受命法官獨任進行簡式審判程序，合先敘明。
二、上開事實，業據被告於本院審理中坦承不諱（見本院訴字卷
    第58頁背面、第59頁背面），而被告於98年3 月2 日14時51
    分所採集之尿液，經送鑑定結果，其尿液內確呈嗎啡陽性反
    應之事實，有列管毒品人口尿液檢驗採集送驗紀錄表、長榮
    大學確認報告（TRC 檢體編號：0000000 ）各1 紙（見警卷
    第4 頁、第5 頁）可稽，足認被告自白與事實相符，被告犯
    行，洵堪認定，應依法論科。
三、按犯毒品危害防制條例第10條之罪，經觀察、勒戒後，認無
    繼續施用毒品之傾向，應即釋放，並為不起訴處分；認有繼
    續施用毒品之傾向者，應由檢察官聲請法院裁定令入戒治處
    所施以強制戒治，至無繼續戒治之必要，強制戒治期滿，應
    即釋放，由檢察官為不起訴處分。經觀察勒戒、強制戒治執
    行完畢釋放後，5 年內再犯第10條之罪，依93 年1月9 日修
    正施行之毒品危害防制條例第23條第2 項規定意旨，應由檢
    察官偵查起訴。又依修正後之規定，僅限於「初犯」及「5
    年後再犯」二種情形，始應先經觀察、勒戒或強制戒治程序
    。倘被告於5 年內已再犯，經依法追訴處罰，縱其第3 次（
    或第3 次以上）再度施用毒品之時間，在初犯經觀察、勒戒
    或強制戒治執行完畢釋放5 年以後，已不合於「5 年後再犯
    」之規定，且因已於「5 年內再犯」，顯見其再犯率甚高，
    原實施觀察、勒戒或強制戒治，已無法收其實效，即應依該
    條例第10條處罰（最高法院97年度第5 次刑事庭會議決議參
    照）。查被告曾因施用毒品案件，經本院以94年度毒聲字第
    1961號裁定送觀察、勒戒後，認有繼續施用毒品傾向，再經
    本院以94年度毒聲字第2989號裁定令入戒治處所施以強制戒
    治，於97年5 月23執行完畢釋放等情，有臺灣高雄地方法院
    檢察署刑案資料查註紀錄表、臺灣高雄地方法院檢察署97年
    度戒毒偵字第274 號不起訴處分書、臺灣高等法院被告前案
    紀錄表，附卷可證。被告於強制戒治執行完畢釋放後，5 年
    內再犯本件毒品危害防制條例第10條之罪，是依前開說明，
    自應依法論科。又海洛因為毒品危害防制條例所稱之第一級
    毒品，此觀諸該條例第2 條第2 項第1 款甚明，被告施用上
    開毒品，核其所為，係犯毒品危害防制條例第10條第1 項之
    施用第一級毒品罪。被告持有毒品後進而施用毒品，其持有
    毒品之低度行為應為施用毒品之高度行為所吸收，不另論罪
    。被告有如事實欄所述之前科，有台灣高等法院被告前案紀
    錄表在卷可查，是其前受有期徒刑執行完畢後，5 年內故意
    再犯本件法定刑為有期徒刑以上刑之罪，為累犯，應依刑法
    第47條第1 項規定加重其刑。爰審酌被告經強制戒治後，未
    戒絕毒品，另再施用毒品，顯見其自制力不足，無法擺脫毒
    品，故應藉由刑罰之執行，以收教化之功能，並參以被告犯
    後坦承施用毒品犯行，所犯係自傷行為，尚未害及他人，及
    被告施用第一級毒品1 次等一切情狀，量處如主文所示之刑
    ，以資懲儆。至被告施用之海洛因，已因其施用而滅失，自
    無庸宣告沒收銷燬之。
據上論斷，應依刑事訴訟法第273 條之1 第1 項、第299 條第1
項前段，毒品危害防制條例第10條第1 項，刑法第11條、第47條
第1 項，判決如主文。
本案經檢察官甲○○到庭執行職務。
中    華    民    國    98    年    12    月    30    日
                  刑事第二庭    法  官  施盈志
以上正本證明與原本無異。
如不服本判決應於收受送達後10日內向本院提出上訴書狀，並應
敘述具體理由；如未敘述上訴理由者，應於上訴期間屆滿後20日
內向本院補提理由書（均須按他造當事人之人數附繕本）「切勿
逕送上級法院」。
中    華    民    國    98    年    12    月    30    日
                                書記官  林雅婷
附錄本判決論罪之法條：
毒品危害防制條例第10條第1項
施用第一級毒品者，處 6 月以上 5 年以下有期徒刑。

司法院資訊處製作；財團法人民間司法改革基金會備份。
